臺灣桃園地方法院刑事判決
111年度審金訴字第1040號
公  訴  人  臺灣桃園地方檢察署檢察官 
被      告  詹子葦


            林育安




上列被告因詐欺等案件，經檢察官提起公訴（111年度偵字第158
51號），被告於本院準備程序進行中，就被訴事實為有罪之陳述
，經本院告知簡式審判程序意旨，並聽取當事人之意見後，本院
合議庭裁定由受命法官獨任依簡式審判程序審理，判決如下：
    主  文
丙○○犯三人以上共同冒用公務員名義詐欺取財罪，處有期徒刑壹
年肆月。未扣案之犯罪所得新臺幣參仟伍佰元沒收，於全部或一
部不能沒收或不宜執行沒收時，追徵其價額。
甲○○犯三人以上共同冒用公務員名義詐欺取財罪，處有期徒刑壹年壹月。未扣案之犯罪所得新臺幣貳仟元沒收，於全部或一部不能沒收或不宜執行沒收時，追徵其價額。扣案之行動電話壹支（含門號0000000000號SIM卡壹張）沒收。
    事  實
一、犯罪事實：
　　丙○○、甲○○均因缺錢花用，而分別於民國110年2月某日、同
    年3月中旬起，加入真實姓名年籍均不詳、於通訊軟體微信
    （下稱微信）暱稱為「天順」之成年人（無證據證明渠等未
    滿18歲，下稱「天順」）及真實姓名年籍均不詳之人所組成
    ，以實施詐術為手段，具有持續性、牟利性之有結構性犯罪
    組織（下稱「本案詐欺集團」，丙○○、甲○○所涉參與組織犯
    罪部分，業經本院以110年度原訴字第52號、110年度訴字第
    912號、110年度金訴字第123號判決有罪確定，本案非屬「
    最先繫屬於法院」之案件）。渠等分工模式為「本案詐欺集
    團」擔任「機房」工作之成員，負責撥打電話施以詐術，使
    遭詐騙之人陷於錯誤，依指示或將財物裝在紙袋內並放置在
    指定地點；甲○○則擔任「車手」，依指示拿取上開紙袋後交
    予丙○○，丙○○則擔任「收水」工作，負責將上開紙袋轉交予
    「本案詐欺集團」所屬上游成員朋分，以掩飾、隱匿其等詐
    欺犯罪所得之本質及去向，製造金流斷點。謀議既定，丙○○
    、甲○○、「天順」、2名真實姓名年籍均不詳之「收水」（
    無證據顯示渠等未滿18歲，下稱「不詳收水1號」、「不詳
    收水2號」）及其他真實姓名年籍均不詳之「本案詐欺集團
    」所屬成員（無證據證明其中有未滿18歲之人）間，共同意
    圖為自己不法之所有，基於3人以上共同冒用公務員名義詐
    欺取財及掩飾、隱匿特定詐欺犯罪所得本質、去向之洗錢等
    犯意聯絡，而分別為下列行為：
　㈠甲○○先於110年3月31日前某日，向丙○○取得門號0000000000
    號之行動電話1支（下稱「工作機」，經另案查扣），以供
    與「本案詐欺集團」機房成員聯繫，俟於110年3月31日上午
    11時許，「本案詐欺集團」所屬「機房」成員偽以中華電信
    之客服小姐、臺北市信義分局偵查隊隊長「鄭智成」、 法
    官「張主任」，撥打電話予乙○○，佯稱其因涉及擄人勒贖及
    洗錢案件，主嫌已將新臺幣（下同）350萬元匯至其中國信
    託帳戶等語，致乙○○陷於錯誤，而依指示將其所有之黃金項
    鍊及手鍊17條、黃金墜子10個、黃金戒指15個（價值共約8
    萬5,000元）裝入紙袋（下稱「裝有財物之紙袋」），並於
    同日下午1時1分許，將「裝有財物之紙袋」，放置在乙○○位
    於桃園市八德區住所外之機車上。
　㈡嗣先由「不詳收水1號」於同日下午1時3分許，自前開機車上
    取得「裝有財物之紙袋」後，前往桃園市八德區瑞發公園內
    公共廁所附近，「天順」再撥打「工作機」指示甲○○到達現
    場會合後，「不詳收水1號」即將「裝有財物之紙袋」交予
    甲○○，再由甲○○於同日至丙○○位於新北市鶯歌區之住所，將
    「裝有財物之紙袋」交予丙○○後，由丙○○搭乘計程車至新北
    市鶯歌區西湖街北聯駕訓班附近某處，將「裝有財物之紙袋
    」放置於路邊後隨即離去，並由「不詳收水2號」前往該處
    取得該「裝有財物之紙袋」，再將「裝有財物之紙袋」交予
    「本案詐欺集團」所屬上游成員朋分，以掩飾、隱匿上開詐
    欺取財犯罪所得之本質及去向。甲○○並因此獲得報酬2,000
    元、丙○○獲得報酬3,500元。
二、案經乙○○訴由桃園市政府警察局八德分局移送臺灣桃園地方
    檢察署檢察官偵查起訴。
    理  由
壹、證據能力：
一、按被告以外之人於審判外之言詞或書面陳述，除法律有規定
    者外，不得作為證據。又被告以外之人於審判外之陳述，雖
    不符前4條之規定，而經當事人於審判程序同意作為證據，
    法院審酌該言詞陳述或書面陳述作成時之情況，認為適當者
    ，亦得為證據。當事人、代理人或辯護人於法院調查證據時
    ，知有第159條第1項不得為證據之情形，而未於言詞辯論終
    結前聲明異議者，視為有前項同意，刑事訴訟法159條第1 
    項、第159條之5分別定有明文。查證人即告訴人乙○○、林欣
    誠於警詢時之陳述，固係審判外之陳述而屬傳聞證據，惟被
    告就上開審判外之陳述，於本院審理中，知有該項證據，未
    曾於言詞辯論終結前聲明異議，而本院審酌該等證人陳述作
    成時之情況，並無違法取證及證明力過低之瑕疵，亦認以之
    作為證據為適當，依前揭規定說明，自有證據能力。
二、卷內之手機對話紀錄翻拍照片、監視器錄影畫面截圖、被告
    叫車資訊及上下車軌跡圖之檔案畫面列印，均係機械之方式
    所存並所列印之影像，且非依憑人之記憶再加以轉述而得，
    並非供述證據，並無傳聞證據排除法則之適用（最高法院98
    年度台上字第6574號判決意旨參照），該等照片及列印，均
    有證據能力。
三、本判決以下所引用之非供述證據，均與本件事實具有自然關
    聯性，且核屬書證、物證性質，又查無事證足認有違背法定
    程序或經偽造、變造所取得等證據排除之情事，復經本院依
    刑事訴訟法第164條、第165條踐行物證、書證之調查程序，
    況檢察官、被告丙○○、甲○○對此部分之證據能力亦均不爭執
    ，是堪認均具有證據能力。
貳、實體部分：
一、訊據被告丙○○、甲○○分別於警詢、檢察官訊問、本院準備程
    序及審理時均坦承不諱，復有通聯記錄調閱查詢單、告訴人
    乙○○報案資料（內政部警政署反詐騙諮詢專線紀錄表、桃園
    市政府警察局八德分局八德派出所受【處】理案件證明單、
    受理各類案件紀錄表）、車輛詳細資料報表在卷可佐，是認
    被告上開任意性自白，核與事實相符，足堪採信。本件事證
    明確，被告上揭犯行，已堪認定，應予依法論科。
二、論罪科刑：
　㈠按共同實施犯罪行為之人，在合同意思範圍以內，各自分擔
    犯罪行為之一部，相互利用他人之行為，以達其犯罪之目的
    者，即應對於全部所發生之結果，共同負責（最高法院92年
    度台上字第5407號刑事判決意旨參照）。且共同正犯之意思
    聯絡，原不以數人間直接發生者為限，即有間接之聯絡者，
    亦包括在內。如甲分別邀約乙、丙犯罪，雖乙、丙間彼此並
    無直接之聯絡，亦無礙於其為共同正犯之成立（最高法院77
    年台上字第2135號判決意旨參照）。被告丙○○及被告甲○○參
    與「本案詐欺集團」明知係為整體詐欺集團成員擔任收取詐
    騙財物之「車手」及「收水」工作，是被告2人所分擔之工
    作，雖非為詐欺取財之全部行為，且與其他所有成員間亦未
    必有直接之犯意聯絡，然其所參與之部分行為，為詐騙集團
    取得告訴人財物全部犯罪計畫之一部，而共同達成不法所有
    之犯罪目的，在未逾越合同意思之範圍，自應就所參與之詐
    欺取財犯行，論以共同正犯。又查：被告丙○○透過與「本案
    詐欺集團」成員聯繫及交付詐得財物之過程，已知悉至少有
    被告甲○○、「天順」、「不詳收水2號」；被告甲○○透過與
    「本案詐欺集團」成員聯繫及交付詐得財物之過程，已知悉
    至少有被告丙○○、「天順」、「不詳收水1號」等人共同參
    與上開詐欺取財犯行，再依被告2人分別參與「車手」及「
    收水」之分工，亦可預見「本案詐欺集團」尚有機房人員對
    告訴人施以詐術，是以上開犯罪事實中均有「天順」、「不
    詳收水1號」、「不詳收水2號」及「本案詐欺集團」機房成
    員共同參與詐欺取財犯行，連同被告2人自己計入行為人人
    數，可認共同正犯人數均達3人以上，依前開說明，被告3人
    所為均自該當三人以上共同冒用公務員名義犯詐欺取財罪之
    共同正犯。 
　㈡復按洗錢防制法所稱洗錢，指下列行為：一、意圖掩飾或隱
    匿特定犯罪所得來源，或使他人逃避刑事追訴，而移轉或變
    更特定犯罪所得。二、掩飾或隱匿特定犯罪所得之本質、來
    源、去向、所在、所有權、處分權或其他權益者。三、收受
    、持有或使用他人之特定犯罪所得，洗錢防制法第2條定有
    明文。復按現行洗錢防制法第14條第1項之一般洗錢罪，祇
    須有同法第2條各款所示行為之一，而以同法第3條規定之特
    定犯罪作為聯結即為已足；倘行為人意圖掩飾或隱匿特定犯
    罪所得來源，而將特定犯罪所得直接消費處分，甚或交予其
    他共同正犯，或由共同正犯以虛假交易外觀掩飾不法金流移
    動，即難認單純犯罪後處分贓物之行為，應仍構成新法第2
    條第1或2款之洗錢行為（最高法院109年度台上字第57號、
    第436號判決參照）。查被告2人加入「本案詐欺集團」後，
    參與如犯罪事實欄所示之詐欺取財犯行，被告甲○○負責向被
    害人收取詐欺財物之車手工作，被告丙○○則擔任收取贓款之
    收水工作，先由「不詳收水1號」將詐得之財物交予被告甲○○，再由被告甲○○將詐得之財物交予被告丙○○，被告丙○○再
    將領得之贓款上繳予「不詳收水2號」，以交由「本案詐欺
    集團」所屬上游成員朋分，目的顯在藉此製造金流斷點，使
    偵查機關難以追查帳戶金流，以達掩飾詐欺犯罪所得之本質
    及去向，揆之前開判決要旨，被告2人所為均已該當洗錢防
    制法第14條第1項之一般洗錢罪之構成要件。
　㈢核被告丙○○、甲○○所為，均係犯刑法第339條之4第1項第2款
    、第1款之三人以上共同冒用公務員名義詐欺取財罪及洗錢
    防制法第 14條第1項之洗錢罪。
　㈣被告丙○○、被告甲○○與「天順」、「不詳收水1號」、「不詳
    收水2號」及「本案詐欺集團」所屬「機房」成員係在合同
    意思範圍內，各自分擔犯罪行為之一部，並相互利用他人之
    行為，以達共同詐欺取財及洗錢之犯罪目的，業如前述，被
    告2人自應各就其所參與之犯行，對於全部所發生之結果共
    同負責。故被告2人與「天順」、「不詳收水1號」、「不詳
    收水2號」及「本案詐欺集團」所屬「機房」成員，就三人
    以上共同冒用公務員名義詐欺取財及洗錢之犯行，均具有犯
    意聯絡及行為分擔，應均論以共同正犯。　
　㈤想像競合犯：　
　  被告二人係以一行為同時觸犯三人以上共同冒用公務員名義
    詐欺取財罪及一般洗錢罪等2罪名，為想像競合犯，應依刑
    法第55條規定，從一重之三人以上共同冒用公務員名義詐欺
    取財罪處斷。
　㈥按想像競合犯之處斷刑，本質上係「刑之合併」。其所謂從一重處斷，乃將想像競合犯組成之評價上數罪，合併為科刑一罪，其所對應之刑罰，亦合併其評價上數罪之數法定刑，而為一個處斷刑。易言之，想像競合犯侵害數法益者皆成立犯罪，論罪時必須輕、重罪併舉論述，同時宣告所犯各罪名，包括各罪有無加重、減免其刑之情形，亦應說明論列，量刑時併衡酌輕罪部分量刑事由，評價始為充足，然後依刑法第55條前段規定「從一重處斷」，非謂對於其餘各罪可置而不論。因此，法院決定處斷刑時，雖以其中最重罪名之法定刑，做為裁量之準據，惟於裁量其輕重時，仍應將輕罪合併評價在內（最高法院108年度台上字第4405、4408號判決意旨可參）。再按犯洗錢防制法第14條之一般洗錢罪、同條例第15條之特殊洗錢罪，在偵查或審判中自白者，減輕其刑，洗錢防制法第16條第2項定有明文。查被告2人於偵查及審判中，被告丙○○及被告甲○○均坦承分別擔任「收水」及「車手」工作，並依其等分工，以犯罪事實欄所述之方式，分別取得「裝有財物之紙袋」，繼而交由「本案詐欺集團」所屬上游成員朋分，進而掩飾詐欺犯罪所得本質、去向之洗錢事實，堪認被告2人於偵查與審判中，對於洗錢之犯行均業已自白，合於上開減刑之規定。綜上，被告丙○○、被告甲○○就所犯一般洗錢罪雖分別合於上開減刑之規定，然經合併評價後，既依想像競合犯從一重依刑法之三人以上共同冒用公務員名義犯詐欺取財罪處斷，依前揭意旨，自無從再適用上開規定減刑，惟本院於後述量刑時仍當一併衡酌該部分減輕其刑事由，附此敘明。
　㈦審酌被告2人正值青壯又甫成年，竟不思自食其力而以正常途
    徑獲取財物，僅因貪圖報酬利益，加入「本案詐欺集團」，
    與詐欺集團成員利用一般民眾欠缺法律專業知識，對司法機
    關偵辦案件程序不甚瞭解，或對政府機關及公務人員執行職
    務之信賴心理，遂行詐騙行為，牟取不法報酬，動機不良，
    手段可議，價值觀念偏差，所為嚴重損害財產交易安全及社
    會經濟秩序，對告訴人之財產及社會秩序產生重大侵害，兼
    衡被告在「本案詐欺集團」之角色分工、參與之時間、告訴
    人所受之損失，犯後坦承全部犯行，且就洗錢犯行，於偵查
    及審理中自白，已符合相關自白減刑規定，並已與告訴人達
    成調解、賠償告訴人之損失，且得到告訴人之原諒，已如前
    述，復斟酌被告之生活及經濟狀況、素行、年紀及智識程度
    等一切情狀，分別量處如主文所示之刑。末以，扣案(參偵
    卷第115頁即可知已扣案，然未入庫)之被告甲○○用以與「本
    案詐欺集團」機房成員聯繫之行動電話1支（含SIM卡，門號
    0000000000號），為被告甲○○所有用以犯本案犯行所用之物
    ，爰依刑法第38條第2項前段之規定宣告沒收。又查被告丙○○、被告甲○○供稱所領得之報酬各為3,500元、2,000元，本
    院又查無證據足資證明被告丙○○、甲○○就本案所取得贓款另
    有事實上之處分權，可認被告丙○○、甲○○因本案犯罪而取得
    之未扣案犯罪所得各3,500元、2,000元，且並未發還給告訴
    人，自應依刑法第38條之1第1項前段、第3項規定諭知沒收
    ，並於全部或一部不能沒收或不宜執行沒收時，追徵其價額
    。
據上論斷，應依刑事訴訟法第273條之1第1項、第299條第1項前
段，洗錢防制法第14條第1項，刑法第28條、第11條前段、第339
條之4第1項第1款、第2款、第55條、第38條第2項前段、第38條
之1第1項前段、第3項，刑法施行法第1條之1第1項，判決如主文
。
本案由檢察官丁○○提起公訴，經檢察官張建偉到庭執行職務。
中　　華　　民　　國　　111 　年　　11　　月　　17　　日
                  刑事審查庭  法　官　曾雨明
以上正本證明與原本無異。
如不服本判決應於收受判決後20日內向本院提出上訴書狀，並應
敘述具體理由。其未敘述上訴理由者，應於上訴期間屆滿後20日
內向本院補提理由書(均須按他造當事人之人數附繕本)「切勿逕
送上級法院」。 
                              書記官　沈詩婷 
中　　華　　民　　國　　111 　年　　11　　月　　18　　日
附錄本案論罪科刑法條：
洗錢防制法第14條
有第二條各款所列洗錢行為者，處7年以下有期徒刑，併科新臺
幣5百萬元以下罰金。
前項之未遂犯罰之。
前二項情形，不得科以超過其特定犯罪所定最重本刑之刑。
中華民國刑法第339條之4
犯第339條詐欺罪而有下列情形之一者，處1年以上7年以下有期
徒刑，得併科1百萬元以下罰金：
一、冒用政府機關或公務員名義犯之。
二、三人以上共同犯之。
三、以廣播電視、電子通訊、網際網路或其他媒體等傳播工具，
    對公眾散布而犯之。
前項之未遂犯罰之。